【裁判字號】    96,訴,1855
【裁判日期】    950415
【裁判案由】    清償債務
【裁判全文】
臺灣桃園地方法院民事判決              96年度訴字第1855號
原      告  甲○○
                      號
被      告  乙○○
                      號
訴訟代理人  沈宏裕律師
上列當事人間請求清償債務事件，於中華民國97年4 月1 日言詞
辯論終結，本院判決如下：
    主      文
被告應給付原告新臺幣貳佰萬元，及其中新臺幣伍拾萬元自民國
九十五年九月十六日起、其中新臺幣伍拾萬元自民國九十五年十
月一日起、其中新臺幣壹佰萬元自民國九十六年一月一日起，均
至清償日止，按年息百分之五計算之利息。
訴訟費用由被告負擔。
本判決於原告以新臺幣陸拾柒萬元為被告供擔保後，得假執行。
但被告以新臺幣貳佰萬元為原告預供擔保，得免為假執行。
    事實及理由
壹、程序方面：
一、被告經合法通知，未於最後言詞辯論期日到場，核無民事訴
    訟法第386 條各款所列情事，爰依原告之聲請，按民事訴訟
    法第385 條第1 項規定，由其一造辯論而為判決。
二、按訴狀送達後，原告不得將原訴變更或追加他訴，但擴張或
    減縮應受判決事項之聲明者，不在此限，民事訴訟法第255
    條第1 項第3 款定有明文。本件原告對被告聲請支付命令時
    ，原係請求被告應給付新臺幣（下同）2,584,537 元及自民
    國93年1 月1 日起至清償日止，按年息5%計算之利息。惟嗣
    被告對前開支付命令異議，視為起訴，原告於訴訟繫屬中將
    請求之金額減縮如主文第1 項所示，經核其此部分聲明變更
    僅單純減縮應受判決事項之聲明，合於民事訴訟法第255 條
    第1項 第3 款之規定，應予允許。
貳、實體方面：
一、原告起訴主張：
  (一)兩造間係堂兄弟關係，被告因其經營之營造業需周轉而向原
    借款，並稱於工地完成後即可全部清償，原告乃陸續自聯邦
    銀行中壢分行領款借給被告，各筆金額如下：(1)民國90年10
    月2 日計70萬元、(2)90年10月30日計17萬元、(3)91年1 月30
    日計24萬元、(4)91年2 月4 日計30萬元、(5)91年3 月11日計
    13萬元、(6)91年5 月10日計26萬4,537 元（其中10萬元自聯
    邦銀行領款交付，其餘164,537 元係原告家中之會錢以現金
    交給被告，總計264,537 元）、(7)91年6 月19日計27萬元、
    (8)91 年7月26日計30萬元、(9)91年9 月13日計6 萬元、(10)92
    年1 月30 日 計15萬元，總計被告向原告借款2,584,537 元
    。因被告遲未清償，經兩造結算被告共欠原告上開2,584,53
    7 元，被告乃簽發1 紙面額2,584,537 元之本票交付原告，
    被告並承諾必於92年12月31日前一定全部清償，故該本票之
    到期日欄記載92年12月31日。然被告屆期仍未清償，兩造乃
    於95年1 月27日再行協商，又因被告已部分清償約50萬元，
    故兩造同意以整數200 萬元結算，被告於同日書立切結書同
    意以支票分二期（95年6 月底、95年12月底）還清欠款200
    萬元，惟嗣後被告又將其中發票日為95年6 月底之面額100
    萬元支票，更換為發票日各為95年9 月15日、95年9 月30日
    ，面額各50萬元之支票共2 紙，連同原先交付之「發票日95
    年12月31日面額100 萬元」之支票，總計原告持有被告所交
    付之支票3 紙，詎料，上述支票經提示竟全數遭退票，爰依
    消費借貸之法律關係，請求被告給付欠款200 萬元，及加計
    上開原告所持有被告交付之3 紙支票屆期日（即約定清償日
    ）翌日起算之遲延利息。
  (二)並聲明：
    1.被告應給付原告200 萬元，及其中50萬元自95年9 月16日
      起、其中50萬元自95年10月1 日起、其中100 萬元自96年
      1 月1 日起，均至清償日止，按年息5%計算之利息。
    2.原告願供擔保，請准宣告假執行。
二、被告則以：
  (一)原告請求被告清償債務，無非以原告與被告間存有消費借貸
    關係為據，並以被告所簽本票1 紙做為證據。惟系爭本票固
    為被告所簽發，然被告並未向原告借得本票所載之金額258
    萬4537元。本件原告主張被告簽發系爭本票向伊借調同額款
    項，既為被告所否認並提出基礎原因關係不存在之對人的抗
    辯，則原告對於兩造間有成立消費借貸關係及已交付借款之
    積極事實，自應負舉證責任。
  (二)並聲明：
    1.請求駁回原告之訴及其假執行之聲請。
    2.如受不利之判決，願供擔保請求免予假執行。
三、本院判斷：
    本件原告主張被告向其借款2,584,537 元，因被告未清償完
    畢，兩造於95年1 月27日協議以200 萬元作結算，被告尚積
    欠其借款200 萬元及遲延利息尚未清償，被告則以前揭情詞
    置辯，經查：
  (一)原告主張被告共向其借款2,584,537 元，被告承諾於92年12
    月31日前清償完畢，惟被告屆期未清償，兩造於95年1 月27
    日協商同意以200 萬元作結算，被告於同日書立切結書同意
    以支票分二期（95年6 月底、95年12月底）還清欠款200 萬
    元，惟嗣後被告又將其中發票日為95年6 月底之面額100 萬
    元支票，更換為發票日各為95年9 月15日、95年9 月30日，
    面額各50萬元之支票2 紙，連同原先交付之「發票日95年12
    月31日面額100 萬元」之支票，總計原告持有被告所交付之
    支票3 紙，故本件借款之清償日應為原告所持3 紙支票之屆
    期日之事實，業據原告提出存摺影本、被告簽發之本票影本
    1 紙、切結書影本1 紙、支票暨退票理由單影本各3 紙等為
    證。又按法院認為必要時，得依職權訊問當事人；前項情形
    ，審判長得於訊問前或訊問後命當事人具結，並準用第312
    條第2 項、第313 條及第314 條第1 項之規定；當事人無正
    當理由拒絕陳述或具結者，法院得審酌情形，判斷應證事實
    之真偽；當事人經法院命其本人到場，無正當理由而不到場
    者，視為拒絕陳述，民事訴訟法第367 條第1 項、第2 項、
    第3 項、第4 項前段定有明文。本院依前開民事訴訟法第
    367 條準用同法第312 條、第313 條及第314 條第1 項之規
    定，於97年2 月27日以書面裁定命被告應於97年4 月1 日下
    午14時35分之言詞辯論期日到場接受訊問上開原告主張之事
    實，惟被告無正當理由而不到場，視為拒絕陳述，本院依前
    開規定自得審酌情形，判斷應證事實之真偽。查被告已自認
    上開原告所提出面額為2,584,53 7元之本票為其所簽發；且
    依原告所提出之切結書（附於本院卷第28頁）其上記載：「
    茲乙○○先生向甲○○先生借款新台幣共計貳佰伍拾萬元整
    前後已支付完新台幣伍拾萬元，剩貳佰萬元整未支付。乙○
    ○先生與甲○○先生雙方協議並同意以支票付款方式分期，
    共分二期支付每期支付新臺幣壹佰萬元於民國95年6 月31日
    及95年12月31日止付清並固定於每月底31日支付，確實無誤
    」、「1.支票號碼CL0000000 號  6 月31日  壹佰萬元整」
    「2.支票號碼CL0000000 號  12月31日  壹佰萬元整」等文
    字，且原告所提出之票號為CL0000000 號、發票日為95年12
    月31日、面額壹佰萬元之支票影本，亦核與上開切結書所記
    載之內容相符，堪認原告之主張應屬實在。故本院斟諸上開
    事實，認被告否認曾收受原告之借款，洵不足採，原告之主
    張，堪信為真。
  (二)按消費借貸之借用人應於約定期限內，返還與借用物種類、
    品質、數量相同之物；遲延之債務，以支付金錢為標的者，
    債權人得請求依法定利率計算之遲延利息，但約定利率較高
    者，仍從其約定；當事人得約定債務人於債務不履行時，應
    支付違約金，民法第478 條前段、第233 條第1 項、第250
    條第1 項分別定有明文。本件被告尚積欠原告200 萬元之債
    務未清償，已如前述，又依上開切結書之記載，兩造於95年
    1 月27 日 結算時已約定被告應於95年6 月31日、95年12月
    31日分別清償100 萬元，則兩造斯時所約定之清償日應為95
    年6 月底、95年12月底，惟嗣後原告既同意被告將其中發票
    日為95年6 月底之面額100 萬元支票，更換為發票日各為95
    年9 月15日、95年9 月30日，面額各50萬元之支票2 紙，應
    認原告就先屆清償期之100 萬元係同意被告延期清償，故原
    告主張本件借款之清償日為其所持3 紙支票之屆期日，應自
    上開3 紙支票票載發票日之翌日起算遲延利息，尚屬可採。
    而查，原告持有之3 紙支票發票日、面額各為「95年9 月15
    日面額50萬元」、「95年9 月30日面額50萬元」、「95年12
    月31日面額100 萬元」，則原告請求被告給付200 萬元，及
    其中50萬元自95年9 月16 日 起、其中50萬元自95年10月1
    日起、其中100 萬元自96年1 月1 日起，均至清償日止，按
    年息5%計算之利息，即屬有據。
四、從而，原告依消費借貸之法律關係請求被告給付如主文所示
    之金額、利息，為有理由，應予准許。
五、本件事實已臻明確，兩造其餘之攻擊或防禦方法，及未經援
    用之證據，經本院斟酌後，認為與判決基礎之事實並無影響
    ，均不足以影響本裁判之結果，自無庸一一詳予論駁之必要
    ，併此敘明。
六、兩造均陳明願供擔保，聲請宣告假執行及免為假執行，經核
    均合於法律規定，爰分別酌定相當擔保金額准許之。
七、訴訟費用負擔之依據：民事訴訟法第78條。
中    華    民    國    95    年    4     月    15    日
                        民事第三庭  法  官  林曉芳
以上正本係照原本作成。
如對本判決上訴，須於判決送達後20日內向本院提出上訴狀。
中    華    民    國    97    年    4     月    15    日
                                    書記官  邱飛鳴


司法院資訊處製作；財團法人民間司法改革基金會備份。
